最高法院民事裁定                              八十七年度台上字第一六七四號
    上  訴  人  徐瑞華
    被 上訴 人  葉欣怡
                張美華
右當事人間請求返還不當得利事件，上訴人對於中華民國八十六年十一月二十六日台
灣高等法院第二審判決（八十六年度上字第一一六八號），提起上訴，本院裁定如左
：
    主  文
上訴駁回。
第三審訴訟費用由上訴人負擔。
    理  由
按對於第二審判決上訴，非以其違背法令為理由，不得為之，民事訴訟法第四百六十
七條定有明文。依同法第四百六十八條規定，判決不適用法規或適用不當者，為違背
法令。而判決有同法第四百六十九條所列各款情形之一者，為當然違背法令。是當事
人提起上訴，如依民事訴訟法第四百六十八條規定，以第二審判決有不適用法規或適
用法規不當為理由時，其上訴狀或理由書應有具體之指摘，並揭示該法規之條項或其
內容。若係成文法以外之法則，應揭示該法則之旨趣。倘為司法院解釋、或本院之判
例，則應揭示該判解之字號或其內容。如以民事訴訟法第四百六十九條所列各款情形
為理由時，其上訴狀或理由書，應揭示合於該條款之事實。上訴狀或理由書如未依此
項方法表明，或其所表明者，顯與上開法條規定之情形不相合時，即難認為已對第二
審判決之違背法令有具體之指摘，其上訴自難認為合法。本件上訴人對第二審判決提
起上訴，雖以該判決違背法令為由，惟核其上訴理由狀所載內容，係就原審取捨證據
、認定事實之職權行使所論斷：被上訴人主張其為已故葉炳輝（民國八十三年九月十
六日死亡）之繼承人。而訴外人葉連章為葉炳輝之弟，為擔保其對上訴人之債務，竟
於八十三年三月間，利用葉炳輝臥病之際，竊取其印鑑章、印鑑證明等資料，將葉炳
輝所有坐落新竹市○○段七三之六號土地設定擔保新台幣（下同）三百萬元，債務人
為葉炳輝之抵押權予上訴人，並經登記在案，嗣上訴人雖已聲請法院拍賣抵押物，分
配取得本息及違約金計二百四十五萬四千九百四十七元。然兩造間既無債權債務關係
，且上開抵押權設定登記係出於訴外人葉連章之偽造，則上訴人取得上揭款項自屬不
當得利等語，可以採信。上訴人所辯本件可成立表見代理云云，為不足取。從而，被
上訴人本於不當得利之法律關係，請求上訴人返還上開款項本息，為有理由，應予准
許等情，指摘其為不當，並就原審已論斷者，泛言未論斷，而未具體表明合於不適用
法規、適用法規不當、或民事訴訟法第四百六十九條所列各款之情形，難認對該判決
之如何違背法令已有具體之指摘。依首揭說明，應認其上訴為不合法。
據上論結，本件上訴為不合法。依民事訴訟法第四百八十一條、第四百四十四條第一
項、第九十五條、第七十八條，裁定如主文。
中      華      民      國    八十七    年      七      月    二十三    日
                              最高法院民事第七庭
                                  審判長法官  蘇  茂  秋
                                        法官  蘇  達  志
                                        法官  顏  南  全
                                        法官  葉  賽  鶯
                                        法官  李  慧  兒
      右正本證明與原本無異
                                              書  記  官
中      華      民      國    八十七    年      八      月      四      日
